臺灣高等法院刑事判決
110年度上訴字第3517號
上  訴  人  
即  被  告  林秀慧


                 
指定辯護人  本院公設辯護人郭書益  
上列上訴人即被告因偽造有價證券案件，不服臺灣臺北地方法院
110年度訴字第246號，中華民國110年9月22日第一審判決（起訴
案號：臺灣臺北地方檢察署109年度偵字第27141號），提起上訴
，本院判決如下：
    主      文
上訴駁回。 
    事實及理由
一、經本院審理結果，認第一審以上訴人即被告林秀慧偽造如原
    判決附表所示本票2紙，係犯刑法第201條第1項之偽造有價
    證券罪。另被告於民國100年3月25日在其位於臺北市中山區
    農安街之居處內，接續簽發上開2紙本票交付予告訴人楊彤
    同行使，係於密切接近時間、同一地點，侵害同一法益，因
    各行為之獨立性極為薄弱，依一般社會觀念難以強行分開，
    刑法評價上，應視複數舉措為一行為之接續犯，僅論以一罪
    ，因而判處有期徒刑3年8月，並諭知原判決附表所示本票2
    紙均沒收。原判決認事用法、量刑及沒收之諭知均無不當，
    應予維持，並引用第一審判決書記載之事實、證據及理由（
    如附件）。
二、被告上訴意旨略以：　
　　被告前因詐欺案件，經臺灣桃園地方法院就所犯詐欺部分判
    處有期徒刑3年2月，另就本件偽造有價證券部分，則同遭判
    處有期徒刑3年10月，並定應執行刑4年6月，被告不服提起
    上訴，經本院另案以上開詐欺案件之起訴檢察官並未就被告
    偽造有價證券部分起訴，臺灣桃園地方法院就此顯屬訴外裁
    判，因而撤銷原判決，僅就被告詐欺部分論罪科刑。嗣被告
    偽造有價證券部分經起訴後，原判決判處被告有期徒刑3年8
    月，則被告上開所犯詐欺罪與重新起訴之偽造有價證券罪，
    合計竟須執行有期徒刑6年10月，顯然量刑過重，希望能撤
    銷原判決，從輕量刑，並與上揭所犯詐欺罪之刑度得以合併
    定刑，仍維持有期徒刑4年6月云云。　
三、本院查：
　㈠原審判決依憑被告之自白、證人即告訴人楊彤同及被告之胞
    妹林秀貞之證述、如原判決附表所示偽造之本票影本、被告
    開立予告訴人之借款憑證、付款憑證、支票影本及退票理由
    單等證據資料，認定被告本件偽造有價證券犯行，已詳敘所
    憑之證據與認定之理由，並無任何憑空推論之情事，亦與經
    驗法則、論理法則無違。
　㈡且查：　　
　⒈臺灣桃園地方檢察署檢察官前就被告於99、100年間對告訴人
    楊彤同為詐欺取財、詐欺得利等犯行部分提起公訴（臺灣桃
    園地方檢察署103年度偵續字第299號），臺灣桃園地方法院
    審理後（103年度易字第1412號），認定被告除有詐欺取財
    犯行外，另有本件偽造有價證券之犯行，因而就詐欺取財罪
    部分判處有期徒刑3年2月及諭知犯罪所得之沒收及追徵；就
    偽造有價證券罪部分則判處有期徒刑3年10月及諭知沒收偽
    造之本票，暨定應執行有期徒刑4年6月，詐欺得利部分則不
    另為無罪之諭知。被告不服提起上訴，本院另案（106年度
    上易字第2540號）審理後，除仍認定被告確有詐欺取財犯行
    、所涉詐欺得利部分則認定無罪外，另認前揭臺灣桃園地方
    檢察署檢察官係以被告涉犯詐欺取財及詐欺得利之犯罪事實
    提起公訴，均未提及被告另涉偽造有價證券罪嫌；臺灣桃園
    地方法院係就未經起訴之偽造有價證券（即偽造原判決附表
    所示本票2張部分）部分，自行擴張起訴範圍，且與上開認
    定有罪部分之犯罪事實，復核無裁判上一罪或實質上一罪之
    關係，臺灣桃園地方法院逕適用刑法第201條第1項之偽造有
    價證券罪，論處被告涉犯偽造有價證券罪行，顯屬訴外裁判
    ，而有違誤，因而撤銷原判決，僅就被告所犯詐欺取財犯行
    判處有期徒刑3年2月及諭知扣案犯罪所得沒收及追徵，並說
    明被告偽造有價證券部分應由檢察官另為適法之處理。被告
    再上訴，最高法院仍認定偽造有價證券部分既未起訴，亦非
    起訴效力所及，且未經原審判決，不在審理範圍等語（109
    年度台上字第73號）。是前揭臺灣桃園地方法院103年度易
    字第1412號判決雖曾就被告偽造有價證券部分予以論罪科刑
    ，並與所犯詐欺取財犯行定應執行刑，然該判決既經本院另
    案撤銷，並經認定係未據起訴，是以臺灣桃園地方法院103
    年度易字第1412號判決關於被告偽造有價證券犯行之認定及
    科刑即已不存在。故檢察官就被告涉犯偽造有價證券罪行起
    訴並經原審審理，原審本無須受上揭臺灣桃園地方法院103
    年度易字第1412號判決就被告所犯偽造有價證券罪行所為之
    科刑拘束，是被告主張應與該案所定刑度暨定應執行刑部分
    相同，自屬無據。
　⒉又量刑係法院就繫屬個案犯罪之整體評價，為事實審法院得
    依職權自由裁量之事項，故量刑判斷當否之準據，應就判決
    之整體觀察為綜合考量，不可摭拾其中片段，遽予評斷，苟
    已以行為人之責任為基礎，並斟酌刑法第57條各款所列情狀
    ，在法定刑度內，酌量科刑，無偏執一端，致明顯失出失入
    情形，即不得任意指摘為違法（最高法院108年度台上字第2
    294號判決意旨參照）。本院審酌原審就被告之犯罪情節及
    科刑部分之量刑基礎，已於原判決理由欄內具體說明：審酌
    被告為解決與告訴人間之債務糾紛，竟不惜在未得證人林秀
    貞同意之情況下，冒用其名義簽發原判決附表所示之本票而
    交付告訴人行使之，使證人林秀貞及告訴人受有損害，亦有
    害於票據流通之信用性，應予非難，惟念及其犯後坦承犯行
    ，已知悔悟，另證人林秀貞對於被告所為本案之犯行及量刑
    表示沒有意見等語，兼衡其自述教育程度為高職畢業，需扶
    養媽媽等智識程度及生活狀況暨其犯罪之動機、目的、手段
    等一切情狀，酌情量處前開罪刑等旨，顯已斟酌刑法第57條
    各款事由而為刑之量定，係以行為人責任為基礎，兼顧對被
    告有利與不利之科刑資料，既未逾越法定範圍，亦無違背公
    平正義之精神，客觀上不生量刑畸重或有所失入之裁量權濫
    用，核與罪刑相當原則無悖。況偽造有價證券之最輕本刑為
    有期徒刑3年，本件被告偽造有價證券之張數為2張，票面金
    額更高達各新臺幣500萬元，原審量處有期徒刑3年8月，已
    屬從輕考量，而無被告所指量刑過重情事，自不得任意指摘
    ，縱仍與被告主觀上之期待有所落差，仍難遽指原審量刑有
    何不當或違法。至本案依法是否能與被告上開所犯詐欺取財
    案件定應執行刑及所定之刑度為何，當應另由檢察官聲請法
    院審酌後定之，而非得於本件逕行定應執行刑，附此說明。
    　　
　㈢基此，原判決關於認定被告偽造有價證券犯行，認事用法並
    無違誤，量刑亦屬妥適，被告上訴為無理由。　
據上論斷，應依刑事訴訟法第373條、第368條，判決如主文。
本案經檢察官陳建宇、詹佳佩提起公訴，被告林秀慧提起上訴後
，經檢察官劉俊杰到庭執行職務。
中　　華　　民　　國　　111 　年　　1 　　月　　28　　日
                  刑事第二十六庭審判長法　官  劉嶽承 
                                      法　官  王耀興
                                      法　官  古瑞君
以上正本證明與原本無異。
如不服本判決，應於收受送達後20日內向本院提出上訴書狀，其
未敘述上訴之理由者並得於提起上訴後20日內向本院補提理由書
（均須按他造當事人之人數附繕本）「切勿逕送上級法院」。
                                      書記官  林君縈
中　　華　　民　　國　　111 　年　　1 　　月　　28　　日
附錄：本案論罪科刑法條全文
中華民國刑法第201條
意圖供行使之用，而偽造、變造公債票、公司股票或其他有價證
券者，處3年以上10年以下有期徒刑，得併科9萬元以下罰金。
行使偽造、變造之公債票、公司股票或其他有價證券，或意圖供
行使之用而收集或交付於人者，處1年以上7年以下有期徒刑，得
併科9萬元以下罰金。
附件
臺灣臺北地方法院刑事判決
110年度訴字第246號
公  訴  人　臺灣臺北地方檢察署檢察官
被　　　告　林秀慧　
指定辯護人　本院公設辯護人沈芳萍
上列被告因偽造有價證券案件，經檢察官提起公訴（109年度桃
偵字第27141號），本院判決如下：
    主  文
林秀慧犯偽造有價證券罪，處有期徒刑參年捌月。未扣案如附表
所示本票均沒收。
    事  實
一、林秀慧為林秀貞之胞姊，因與楊彤同有債務糾紛，明知未得
    林秀貞之授權，林秀慧竟基於意圖供行使之用而偽造有價證
    券犯意，於民國100年3月25日在其臺北市中山區農安街居處
    內，接續在附表所示本票之發票人欄位，偽造林秀貞之署名
    各1枚，及於發票人、付款日、金額及發票人地址等欄位，
    偽造林秀貞之指印各1枚，而偽造如附表所示之本票2紙，並
    於同日在上址居處交付楊彤同行使之，足生損害於楊彤同及
    林秀貞。嗣林秀慧未如期清償債務，楊彤同要求清償未果，
    始查悉上情。
二、案經楊彤同訴由臺灣新北地方檢察署（下稱新北地檢署）檢
    察官呈請臺灣高等檢察署檢察長令轉臺灣桃園地方檢察署（
    下稱桃園地檢署）檢察官簽分偵辦後提起公訴。
    理  由
壹、證據能力方面
一、按被告以外之人於審判外之陳述，雖不符刑事訴訟法第159
    條之1至第159條之4等規定，而經當事人於審判程序同意作
    為證據，法院審酌該言詞陳述或書面陳述作成時之情況，認
    為適當者，亦得為證據。當事人、代理人或辯護人於法院調
    查證據時，知有刑事訴訟法第159條第1項不得為證據之情形
    ，而未於言詞辯論終結前聲明異議者，視為有前項之同意，
    刑事訴訟法第159條之5定有明文。該條文之立法意旨，在於
    確認當事人對於傳聞證據有處分權，得放棄反對詰問權，同
    意或擬制同意傳聞證據可作為證據，屬於證據傳聞性之解除
    行為，如法院認為適當，不論該傳聞證據是否具備刑事訴訟
    法第159條之1至第159條之4所定情形，均容許作為證據，不
    以未具備刑事訴訟法第159條之1至第159條之4所定情形為前
    提（最高法院104年度第3次刑事庭會議決議參照）。本判決
    所引用被告林秀慧以外之人於審判外之言詞及書面陳述，均
    未據檢察官、被告及辯護人爭執證據能力（見本院卷第77至
    81、123至131頁），其等於言詞辯論終結前復均未聲明異議
    ，並經本院於審判期日依法踐行調查證據程序，依前揭說明
    ，自均有證據能力。
二、按刑事訴訟法第159條至第159條之5有關傳聞法則之規定，
    乃對於被告以外之人於審判外之言詞或書面陳述之供述證據
    所為規範，至非供述證據之物證，或以科學、機械之方式，
    對於當時狀況所為忠實且正確之記錄，性質上並非供述證據
    ，均應無傳聞法則規定之適用，如該非供述證據非出於違法
    取得，並已依法踐行調查程序，即不能謂其無證據能力。本
    案以下所引用之非供述證據，並無證據證明有出於違法取得
    之情形，復經本院依法踐行調查程序，應具有證據能力。
貳、認定犯罪事實所憑之證據及理由
一、上揭犯罪事實，業據被告於偵查及本院準備程序暨審理時均
    坦承不諱（見桃園地檢署109年度他字第2824號卷第53至54
    頁、臺灣桃園地方法院【下稱桃院】109年度訴字第1134號
    卷第84頁、本院卷第74、122頁），核與證人即告訴人楊彤
    同、被告之胞妹林秀貞於另案審理時之證述情節大致相符（
    見桃院103年度易字第1412號卷二第161頁反面至162、168頁
    及卷三第41至42頁），並有如附表所示偽造之本票影本、被
    告開立予告訴人之借款憑證、付款憑證、支票影本及退票理
    由單（見新北地檢署102年度偵字第3626號卷第8至23頁）等
    件在卷可稽。綜合上開補強證據，足資擔保被告前開任意性
    自白之上述犯罪情節，具有相當可信性，並核與事實相符，
    應堪信屬實。
二、綜上，本案事證明確，被告上開犯行堪以認定，應予依法論
    科。
參、論罪科刑：
一、按行為後法律有變更者，適用行為時之法律。但行為後之法
    律有利於行為人者，適用最有利於行為人之法律，刑法第2
    條第1項定有明文。而被告行為後，刑法第201條第1項於108
    年12月25日修正，並於同年月27日生效施行，惟查前揭條文
    修正後規定，係依刑法施行法第1條之1第2項前段規定將罰
    金提高30倍，亦即將原本之銀元3,000元（經折算為新臺幣9
    0,000元）修正為新臺幣90,000元，其修正結果不生有利或
    不利於行為人之情形，自非法律變更，當不生新舊法比較之
    問題，而應依一般法律適用原則，逕行適用裁判時法即修正
    後刑法第201條第1項之規定。
二、核被告偽造如附表所示本票2紙，所為係犯刑法第201條第1
    項之偽造有價證券罪。被告於該等本票上偽簽「林秀貞」署
    名及偽蓋指印之行為，均為其偽造有價證券之階段行為，不
    另論罪；而被告行使偽造有價證券之低度行為，為其偽造有
    價證券之高度行為所吸收，亦不另論罪。
三、復被告於100年3月25日在其臺北市中山區農安街之居處內，
    接續簽發該等本票交付予證人楊彤同行使，係密切接近之時
    間、同一地點，侵害同一法益，因各行為之獨立性極為薄弱
    ，依一般社會觀念難以強行分開，刑法評價上，應視複數舉
    措為一行為之接續犯，僅論以一罪。
四、爰以行為人之責任為基礎，審酌被告為解決與告訴人間之債
    務糾紛，竟不惜在未得證人林秀貞同意之情況下，冒用其名
    義簽發附表所示之本票而交付告訴人行使之，使證人林秀貞
    及告訴人受有損害，亦害於票據流通之信用性，應予非難，
    惟念及其犯後坦承犯行，已知悔悟，另證人林秀貞對於被告
    所為本案之犯行及量刑表示沒有意見等語（見桃院103年度
    易字第1412號卷三第42頁），兼衡其自述教育程度為高職畢
    業，需扶養媽媽（見本院卷第133頁）等智識程度及生活狀
    況暨其犯罪之動機、目的、手段等一切情狀，量處如主文所
    示之刑。
五、按偽造之有價證券，不問屬於犯人與否沒收之，為刑法第20
    5條所定，係採必須沒收主義，不以其已經扣押為必要，又
    偽造有價證券上所偽造之印文或署押，係屬偽造有價證券之
    一部分，已因偽造有價證券之沒收而包括在內，亦不應重為
    沒收之諭知（最高法院89年度台上字第3757號判決意旨參照
    ）。未扣案如附表所示本票2紙，俱係屬偽造之有價證券，
    均應依刑法第205條規定宣告沒收。至該2紙本票上偽造的「
    林秀貞」署名及指印，均一併連同為該等本票沒收，附此敘
    明。
據上論斷，應依刑事訴訟法第299條第1項前段，判決如主文。
本案經檢察官陳建宇、詹佳佩提起公訴，經檢察官楊舒雯到庭執
行職務。
中　　華　　民　　國　　110 　年　　9 　　月　　22　　日
　　　　　　　　　刑事第十四庭  審判長法　官 余銘軒
　　　　　　　　　　                  法　官 姚念慈
　　　　　　　　　　　　　　　　　　　法　官 黃文昭
附表：
編號 票據號碼 票載發票日 票面金額（新臺幣） 偽造之署押 1 TH175627 100年3月25日 500萬元 付款日欄偽蓋「林秀貞」之指印1枚、金額欄偽蓋「林秀貞」之指印1枚、發票人欄偽簽「林秀貞」之簽名及偽蓋指印各1枚、發票人地址欄偽蓋「林秀貞」之指印1枚 2 TH175628 100年3月25日 500萬元 付款日欄偽蓋「林秀貞」之指印1枚、金額欄偽蓋「林秀貞」之指印1枚、發票人欄偽簽「林秀貞」之簽名及偽蓋指印各1枚、發票人地址欄偽蓋「林秀貞」之指印1枚 
以上正本證明與原本無異。 
如不服本判決應於收受送達後20日內向本院提出上訴書狀，並應
敘述具體理由；其未敘述上訴理由者，應於上訴期間屆滿後20日
內向本院補提理由書（均須按他造當事人之人數附繕本）「切勿
逕送上級法院」。告訴人或被害人如對於本判決不服者，應具備
理由請求檢察官上訴，其上訴期間之計算係以檢察官收受判決正
本之日期為準。 因疫情而遲誤不變期間，得向法院聲請回復原
狀。
                                      書記官 周豫杰
中　　華　　民　　國　　110 　年　　9 　　月　　23　　日
附錄本案論罪科刑法條：
中華民國刑法第201條
意圖供行使之用，而偽造、變造公債票、公司股票或其他有價證
券者，處3年以上10年以下有期徒刑，得併科9萬元以下罰金。
行使偽造、變造之公債票、公司股票或其他有價證券，或意圖供
行使之用而收集或交付於人者，處1年以上7年以下有期徒刑，得
併科9萬元以下罰金。